臺灣桃園地方法院行政訴訟判決　
110年度交字第334號
原      告  蕭泰隆  


被      告  桃園市政府交通事件裁決處
                      設桃園市○○區○○路00號7至8樓
代  表  人  張丞邦    住同上
訴訟代理人  黃一鳴律師
上列當事人間交通裁決事件，原告不服被告民國110年7月1日桃
交裁罰字第58-ZXXA50497號裁決，提起行政訴訟，本院判決如下
：
    主  文
原告之訴駁回。
訴訟費用新臺幣參佰元由原告負擔。
    事實及理由
壹、程序部分
一、本件原告不服被告於民國110年7月1日以桃交裁罰字第58-ZX
    XA50497號裁決書（下稱原處分）所為之裁決，向本院提起
    撤銷訴訟，依兩造書狀所述各節及卷內資料所示，本件事證
    已臻明確，本院認無經言詞辯論之必要，爰依行政訴訟法第
    237 條之7 之規定，不經言詞辯論而為判決。
貳、實體部分
一、事實概要：
  ㈠原告前於民國109年8月25日11時9分許，駕駛KLA-8225號營業
    大貨車（下稱系爭車輛）行經桃園市大園區國際路與民生路
    時為警攔停，並施以呼氣酒精濃度測試之檢定（下簡稱酒測
    ），而查獲原告有「汽機車駕駛人酒精濃度超過規定標準(0
    .25-0.4(未含))、駕駛非其駕駛執照種類之車輛，違規應受
    吊扣駕駛執照處分」之違規行為，為桃園市政府警察局大園
    分局大園派出所員警以第D2TB30316號舉發違反道路交通管
    理事件通知單（下稱前舉發單）當場舉發，嗣經被告以109
    年12月4日桃交裁罰字第58-D2TB30316號違反道路交通管理
    事件裁決書（下稱前處分）裁處記違規點數5點，並應參加
    道路交通安全講習。
  ㈡原告復於110年1月29日1時18分許，駕駛系爭車輛行經國道一
    號高速公路南下117.5公里時，於地磅站內經內政部警政署
    國道公路警察局第二公路警察大隊（下稱舉發機關）員警認
    定系爭車輛之第三軸右外側輪胎已嚴重磨損至磨耗指示點，
    乃以掌電字第ZXXA50497號舉發違反道路交通管理事件通知
    單（下稱系爭舉發單） 當場舉發其違反道路交通管理處罰
    條例（下稱道交條例）第33條第1項第17款規定，並載明應
    於110年2月28日前到案。嗣原告於110年2月26日向被告陳述
    意見，被告於110年7月1日仍認其於上開時、地，有「行駛
    高速公路輪胎胎紋深度不符規定、依條例第68條第2項規定
    記違規點數5點復於1年內點數達6點或違規應受吊扣駕照處
    分(35條)」之違規事實，乃依道交條例第33條第1項第17款
    及第68條第2項等規定，以原處分裁處原告罰鍰新臺幣（下
    同）4,500元，並記違規點數1點，吊扣駕駛執照24個月並諭
    知易處處分，原處分並於同日送達予原告。原告不服原處分
    ，於110年7月15日向本院提起本件行政訴訟，被告則於審理
    中刪除原處分關於易處處分之諭知。
二、原告起訴主張：採證照片模糊反光，也沒有大小比例尺，為
    使用科學工具測量，不應單憑員警片面認定，且原處分吊扣
    駕照24個月部分亦顯有違反比例原則。又原告為家中經濟支
    柱，需照顧年邁父母與子女，如吊扣駕照將導致原告無法從
    事司機職業，對於生活影響甚鉅等語。並聲明：原處分撤銷
    。
三、被告則以：
  ㈠按道交條例第4條第2項規定：「駕駛人駕駛車輛、大眾捷運
    系統車輛或行人在道路上，應遵守道路交通標誌、標線、號
    誌之指示、警告、禁制規定，並服從執行交通勤務之警察或
    依法令執行指揮交通及交通稽查任務人員之指揮。」、第33
    條第1項第17款規定：「汽車行駛於高速公路、快速公路或
    設站管制之道路，不遵使用限制、禁止、行車管制及管理事
    項之管制規則而有下列行為者，處汽車駕駛人新臺幣三千元
    以上六千元以下罰鍰：十七、輪胎胎紋深度不符規定。」、
    第63條第1項第1款規定略以：「汽車駕駛人有下列各款所列
    條款之一者，除依原條款處罰鍰外，並予記點：一、有第三
    十三條第一項…情形之一者，各記違規點數一點。」、第68
    條第1項規定：「汽車駕駛人，因違反本條例及道路交通安
    全規則之規定，受吊銷駕駛執照處分時，吊銷其執有各級車
    類之駕駛執照。」、第68條第2項規定：「領有汽車駕駛執
    照之汽車駕駛人，除駕駛聯結車、大客車、大貨車外之非其
    駕駛執照種類之車輛，違反本條例及道路交通安全規則之規
    定，應受吊扣駕駛執照情形時，無因而肇事致人受傷或重傷
    者，記違規點數五點。但一年內違規點數共達六點以上或再
    次應受吊扣駕駛執照情形者，併依原違反本條例應受吊扣駕
    駛執照處分規定，吊扣其駕駛執照。」。
  ㈡復按高速公路及快速公路交通管制規則第14條第3款：「汽車
    行駛高速公路及快速公路前，應妥為檢查車輛，在行駛途中
    不得有下列情形：三、輪胎胎紋深度：㈠四輪以上汽車：輪
    胎胎面磨損至中華民國國家標準 CNS 1431 汽車用外胎（輪
    胎）標準或 CNS 4959 卡客車用翻修輪胎標準所訂之任一胎
    面磨耗指示點。㈡大型重型機車：任一點不足一公釐。」；
    道路交通安全規則第89條第1項第1款：「行車前應注意之事
    項，依下列規定：一、方向盤、煞車、輪胎、燈光、雨刮、
    喇叭、照後鏡及依規定應裝設之行車紀錄器、載重計、轉彎
    及倒車警報裝置、行車視野輔助系統等須詳細檢查確實有效
    。」。
  ㈢依舉發機關110年4月12日國道警二交字第1102702115號函略
    以：「執勤員警於國道1號南向117.5公里(造橋地磅)處，執
    行稽查勤務，發現該車第三軸右外輪胎疑似磨平，經駕駛人
    配合檢測後，胎紋深度磨損至標準所訂之任一胎面磨耗指示
    點，並當場拍照舉證，按道交條例第33條第1項第17款：『輪
    胎胎紋深度不符……』規定，爰依法舉發」。
  ㈣所謂胎面磨耗指示點，乃指輪胎溝紋中之凸出橡膠塊，當胎
    面溝紋磨耗到跟該橡膠塊等高時，表示已達輪胎磨耗限度，
    必須更換新輪胎，此不僅已為各輪胎製造廠商所使用之共同
    規格，並為前揭管制規則所明定。本件採證照片可明顯看出
    其輪胎溝紋中之橡膠塊已與溝紋等高，屬前開定義上之輪胎
    胎紋不足應予更換輪胎之情形，本件舉發應無違誤。至原告
    主張須用科學尺規量測一節，惟前開照片既可明顯判斷輪胎
    溝紋不足，當無須再以儀器檢驗。
  ㈤關於吊扣駕駛執照部分，於99年5月5日在上開條例修正時增
    列第68條第2項規定：「領有汽車駕駛執照之汽車駕駛人，
    除駕駛聯結車、大客車、大貨車外之非其駕駛執照種類之車
    輛，違反本條例及道路交通安全規則之規定，應受吊扣駕駛
    執照情形時，無因而肇事致人受傷或重傷者，記違規點數五
    點。但一年內違規點數共達六點以上或再次應受吊扣駕駛執
    照情形者，併依原違反本條例應受吊扣駕駛執照處分規定，
    吊扣其駕駛執照。」，則依增定之第68條第2項規定，乃給
    予駕駛人駕駛非其駕照種類之車輛違規時，一個暫緩吊扣駕
    照之機會(參照臺灣桃園地方法院106年度交字第307號判決)
    。本件原告前於109年8月25日，依道交條例第68條第2項裁
    處原告記違規點數5點，若原告再有一年內違規點數共達六
    點以上或再次應受吊扣駕駛執照情形，將併依原違反本條例
    應受吊扣駕駛執照處分規定，吊扣其駕駛執照。本件原告因
    違反道交條例第33條第1項第17款記1點而於一年內違規點數
    共達六點，依前述條例第68條第2項規定吊扣其駕駛執照，
    並無違誤。
  ㈥另原告主張未有明文規定吊扣期間之長短之部分，按前述道
    交條例第68條第2項規定，本件原告於一年內違規點數共達
    六點，應併依原違反本條例應受吊扣駕駛執照處分規定，吊
    扣其駕駛執照，故本件應依道交條例第35條第1項第1款規定
    吊扣其駕駛執照。再按違反道路交通管理事件統一裁罰基準
    及處理細則第1條規定：「本細則依道交條例（以下簡稱本
    條例）第九十二條第四項規定訂定之。」、第2條第1項規定
    ：「處理違反道路交通管理事件之程序及統一裁罰基準依本
    細則之規定辦理。」、第2項規定：「前項統一裁罰基準，
    如附件違反道路交通管理事件統一裁罰基準表（以下簡稱基
    準表）。」。核上開統一裁罰基準及處理細則之規定，就其
    立法目的及功能，乃為防止處罰機關枉縱或偏頗，依道交條
    例第92條第4項所授權交通部會同內政部訂定「違反道路交
    通管理事件統一裁罰基準及處理細則」及其附件「違反道路
    交通管理事件統一裁罰基準表」，已考量「違反事件」、「
    法條依據」、「法定罰鍰額度或其他處罰」、「違規車種類
    別或違規情節」、「期限內繳納或到案聽候裁決者」及逾越
    應到案期限之日數長短等因素，作為裁處之基準。其用以維
    持裁罰之統一性與全國因違反道路交通管理事件受處罰民眾
    之公平，不因裁決人員不同，而生偏頗，寓有避免各監理機
    關於相同事件恣意為不同裁罰之功能。依本件行為時違反道
    路交通管理事件統一裁罰基準表記載，大型車輛駕駛人違反
    道交條例第35條第1項第1款〈汽機車駕駛人酒精濃度超過規
    定標準0.25-0.4(未含）〉，應處原告「吊扣駕駛執照24個月
    」。
  ㈦至原告稱因吊扣駕照，可能影響渠個人之生計云云，然裁決
    機關本即應依法裁決，此為法治國家必須依循之基本原則，
    亦無相關法律規定對此可考量行為人即原告之家庭狀況或生
    計困難等情事而得據以執為免罰之依據。再者，吊扣駕駛執
    照乃法律所明文規定之法律效果，本處尚無酌減權限，而依
    其程度定有不同裁罰標準，尚未逾越必要之程度，與比例原
    則無違。從而，本處據以裁罰，於法並無不合。是以，系爭
    車輛因有「行駛高速公路輪胎胎紋深度不符規定、依條例第
    68條第2項規定記違規點數5點復於1年內點數達6點或違規應
    受吊扣駕照處分(35條)」之情，該當道交條例第33條第1項
    第17款及第68條第2項等規定所定要件，原處分並無違誤等
    語置辯。 並聲明：原告之訴駁回。
四、本件爭點：本件違規事實是否明確？原處分裁處是否合法適
    當？
五、本院之判斷：
  ㈠按「行車前應注意之事項：方向盤、煞車、輪胎、燈光、雨
    刮、喇叭、照後鏡及依規定應裝設之行車紀錄器、載重計與
    轉彎、倒車警報裝置等須詳細檢查確實有效」；「汽車行駛
    於高速公路、快速公路或設站管制之道路，不遵使用限制、
    禁止、行車管制及管理事項之管制規則而有輪胎胎紋深度不
    符規定者，處汽車駕駛人新臺幣3,000 元以上6,000 元以下
    罰鍰，並記違規點數1 點。」，道路交通管理規則第89條第
    1項第1 款、道交條例第33條第1 項第17款及第63條第1 項
    第1 款分別定有明文。又交通部會同內政部依道交條例第33
    條第6 項規定授權訂定之高速公路及快速公路交通管制規則
    第14條第3 款第1 目規定：「汽車行駛高速公路及快速公路
    前，應妥為檢查車輛，在行駛途中不得有下列情形：……三、
    輪胎胎紋深度：㈠四輪以上汽車：輪胎胎面磨損至中華民國
    國家標準CNS1431汽車用外胎（輪胎）標準或CNS4959 卡客
    車用翻修輪胎標準所訂之任一胎面磨耗指示點。」。再按違
    反道路交通管理事件統一裁罰基準及處理細則（下稱處理細
    則）第1 條規定：「本細則依道路交通管理處罰條例第92條
    第4項規定訂定之。」第2 條規定：「（第1 項）處理違反
    道路交通管理事件之程序及統一裁罰基準依本細則之規定辦
    理。（第2 項）前項統一裁罰基準，如附件違反道路交通管
    理事件統一裁罰基準表（下稱裁罰基準表）。」，上開處理
    細則之規定，就其立法目的及功能，乃為防止處罰機關枉縱
    或偏頗，依道交條例第92條第4 項所授權交通部會同內政部
    訂定處理細則及其附件裁罰基準表，用以維持裁罰之統一性
    與全國因違反道路交通管理事件受處罰民眾之公平，不因裁
    決人員不同，而生偏頗，寓有避免各監理機關於相同事件恣
    意為不同裁罰之功能，並非法所不許，於憲法上保障人民財
    產權之意旨並無牴觸（此並有司法院釋字第511 號解釋理由
    書意旨足資參照），並無違反法律保留原則。而依裁罰基準
    表的記載，行駛高、快速公路輪胎胎紋深度不符規定，期限
    內繳納或到案聽候裁決者，應處罰鍰4,500 元，並記違規點
    數1 點，核此規定，既係基於母法之授權而為訂定，且就處
    理細則附件所示裁罰基準表中有關道交條例第33條第1 項第
    17款規定之裁罰基準內容，並未牴觸母法，被告自得依此基
    準而為裁罰。
  ㈡本件如事實概要欄所載之違規事實，有舉發機關函文、採證
    照片、採證光碟、系爭舉發單與前舉發單、原處分與前處分
    之裁決書與送達證書、採證照片、駕籍資料、原告陳述書等
    在卷可稽（見本院卷第48至67頁）。又本院依職權勘驗卷附
    採證光碟之結果略以：「影像為員警值勤密錄器畫面，員警
    在高速公路地磅站內走至系爭車輛右後方檢查第三軸之外側
    輪胎。畫面中可見胎紋深度已不足1公分，胎緣之三角形印
    記磨耗指示點亦已有磨耗。隨後員警要求原告一同檢查確認
    輪胎耗損情形。確認後員警即開單舉發並供原告簽收。」，
    此部分勘驗內容，亦經本院製作勘驗筆錄並函達兩造命表示
    意見在卷足參（見本院卷第68至80頁）。
  ㈢而原告雖主張員警未以科學儀器檢測胎溝，僅以目測拍照為
    依據即行舉發等語云云，惟按高速公路及快速公路交通管制
    規則第14條第3款第1目關於汽車胎紋之規定已於104年6月30
    日將原「1.6公釐」之認定標準修正為「輪胎胎面磨損至中
    華民國國家標準CNS1431汽車用外胎（輪胎）標準或CNS4959
    卡客車用翻修輪胎標準所訂之任一胎面磨耗指示點」。換言
    之，輪胎胎面溝紋磨耗至距溝底1.6mm處設有胎面磨耗指示
    點（4個以上），並在外胎之兩側面標有該位置之刻印記號
    （通常為三角形△），若外胎溝紋磨耗到胎面磨耗指示點時
    就應更換輪胎，以確保行車安全。本件依卷附採證照片所示
    （見本院卷第50頁），系爭車輛之部分輪胎胎面已幾乎磨平
    ，胎緣之三角形印記磨耗指示點亦顯有磨耗如紅筆圈劃處所
    示。故舉發員警以當場目視即能清楚判斷系爭車輛輪胎之胎
    紋深度已不符合規定，且與本院勘驗結果所見亦為相符。是
    原告主張須以儀器測量云云，尚非可採，系爭車輛之輪胎已
    有胎紋深度不符合規定之違規情事甚明。
  ㈣又原告主張原處分吊扣駕照24個月部分違反比例原則，且將
    影響原告之家庭經濟生活狀況等語云云。但依前處分之處罰
    主文觀之，已明確記載「一、記違規點數5點，並應參加道
    路交通安全講習。二、一年內違規點數共達六點以上或再次
    應受吊扣駕照者，併依原違反本條例應受吊扣駕照處分規定
    ，吊扣其駕駛執照」（見本院卷第57頁），並合法送達予原
    告（見本院卷第58頁）。是原告於收受前處分時，即應知悉
    其前案酒駕之違規行為，已遭記違規點數5點之事實。
  ㈤次按99年5月5日修正公布，於99年9月1日施行之道交條例第6
    8條第2項之立法理由，係鑑於道交條例前已修正刪除受吊扣
    駕駛執照處分，即吊扣各級駕駛執照之規定，為利明確汽車
    駕駛人駕駛非其駕駛執照種類之車輛，違反應受吊扣駕駛執
    照之處分處理，並在兼顧處罰條例立法意旨下，爰增訂第68
    條第2項得緩即予吊扣，而採記違規點數及駕駛人仍無改正
    仍再犯違規之應併原吊扣處罰之規定。故從上開立法經過可
    知，該記違規點數及吊扣駕駛執照之規定，乃為避免職業駕
    駛人於駕駛非其駕照種類車輛而有違規行為，導致其受吊扣
    駕駛執照處分而喪失工作權，造成生活困境等情形，故對於
    上開駕駛人駕駛非其駕照種類車輛之其他車類違規，應受吊
    扣駕駛執照處分者，暫不予執行吊扣駕駛執照，而改記違規
    點數5點。惟如行為人仍未改善，於一年內再犯者，則須連
    同原暫不執行吊扣駕駛執照部分一併裁處，始符合法紀。從
    而，前述法規修正已充分兼顧保障駕駛人之工作權及其他道
    路使用人之生命、身體及財產安全之保護，且依原告之駕駛
    人基本資料所示（見本院卷第64頁），原告係領有職業聯結
    車駕照之合格成年駕駛人，則上揭99年修正之道交條例第68
    條第2項規定，亦應為其所知悉。至原處分之裁罰內容，係
    被告依據處理細則與裁罰基準表所為之處分，並無恣意或濫
    用權力之情事。雖裁罰結果將致原告於駕照吊扣期間內無法
    以駕駛車輛營生，然所造成原告工作權之影響，亦僅在駕駛
    車輛方面產生限制，原告並未喪失以其他方式謀生之工作機
    會，且道交條例之規範目的係為維護交通秩序與安全之重大
    公益已如前述，與原告駕車之權利相衡，並無私益重於公益
    之情事，實難謂原處分有何違反比例原則之情形。故原告上
    開主張，非關乎本件違規事實之認定及適用法律有無違誤等
    應審究之事項，自難採為免除或減輕處罰之依據。是原告確
    有「行駛高速公路輪胎胎紋深度不符規定、依條例第68條第
    2項規定記違規點數5點復於1年內點數達6點或違規應受吊扣
    駕照處分(35條)」之違規事實，被告所為如原處分之裁處，
    核無違誤。
六、綜上所述，原告確有「行駛高速公路輪胎胎紋深度不符規定
    、依條例第68條第2項規定記違規點數5點復於1年內點數達6
    點或違規應受吊扣駕照處分(35條)」之違規情事。從而，被
    告依道交條例第33條第1項第17款及第68條第2項等規定，以
    原處分裁處原告罰鍰4,500元，並記違規點數1點，吊扣駕駛
    執照24個月，核無違誤。原告訴請撤銷原處分，為無理由，
    應予駁回。
七、本件事證已臻明確，兩造其餘攻擊、防禦方法及所提證據，
    經核均與判決結果不生影響，爰不一一論列，併此敘明。
八、本件訴訟費用額確定為第一審裁判費300 元，爰依行政訴訟
    法第98條第1 項規定，由敗訴之原告負擔。
中　　華　　民　　國　　111 　年　　3 　　月　　25　　日
                  行政訴訟庭　法　官　徐  培  元
上為正本係照原本作成。
如不服本判決，應於判決送達後20日內，向本院提出上訴狀並表
明上訴理由（原判決所違背之法令及其具體內容或依訴訟資料可
認為原判決有違背法令之具體事實），其未載明上訴理由者，應
於提出上訴後20日內向本院補提理由書（上訴狀及上訴理由書均
須按他造人數附繕本，如未按期補提上訴理由書，則逕予駁回上
訴），並應繳納上訴裁判費新臺幣750元。
中　　華　　民　　國　　111 　年　　3 　　月　　25　　日
                              書記官  吳  文  彤